臺灣新北地方法院民事判決
                                      110年度訴字第725號
原      告  鄧麗婷
訴訟代理人  莊明翰律師
被      告  俞禎冠
訴訟代理人  林福地律師
上列當事人間請求損害賠償事件，本院於民國110 年10月14日言
詞辯論終結，判決如下：
     主  文
被告應給付原告新臺幣壹拾伍萬元，及自民國一一○年五月五日
起至清償日止，按年息百分之五計算之利息。
原告其餘之訴駁回。
訴訟費用十分之二由被告負擔，餘由原告負擔。
本判決第一項得假執行。但被告如以新臺幣壹拾伍萬元為原告預
供擔保後，得免為假執行。
    事實及理由
一、原告起訴主張：原告與訴外人陳崇標結婚多年，於民國110
    年1 月初發覺陳崇標行為有異，經與陳崇標溝通，陳崇標坦
    承與○○○○公司同單位女同事即被告發生婚外情，並提供照片
    與原告，由編號1 、2 照片觀之，110 年1 月31日凌晨許在
    私人居室空間內拍攝，陳崇標赤裸上身、被告上身似乎僅著
    內衣，陳崇標左手拿手機自拍、右手放於被告後背，無其他
    人在場，被告明顯以嘴舔陳崇標的左乳，被告與陳崇標間上
    開舉動顯已逾男女同事間分際；由編號3 、4 照片，被告在
    前，陳崇標在後雙手環抱，陳崇標雙手置於被告胸、腹部前
    ，相片中無他人，此亦非男女同事間拍照時會有的舉動；編
    號5 照片為陳崇標與被告拍照時身體靠近且頭與頭碰在一起
    ；另陳崇標的手機及手錶內均儲存有被告或渠等合照，更凸
    顯陳崇標與被告已逾越男女同事間應有分際。此外，由原證
    3 、6 行車紀錄器畫面，可知被告與陳崇標自109 年6月21
    日起即開始交往至110 年2 月28日止仍持續交往中，期間2 
    人多次共同出遊，並前往汽車旅館休息，在在足證侵害原告
    基於配偶關係之身分法益，且加害情節亦屬重大，使原告受
    有極大之精神上痛苦，爰依民法第184 條第1 項前段、第19
    5 條第1 項及第3 項規定，請求精神慰撫金新臺幣（下同）
    100 萬元，並聲明：㈠被告應給付原告100 萬元，並自起訴
    狀送達被告之日起至清償日止，按年息5%計算之利息。
    ㈡原告願供擔保，請准宣告假執行等語。
二、被告答辯以：
  ㈠原告所提110 年2 月6 日在基隆仁愛區夜市所拍攝，照片中
    陳崇標雖與被告頭靠著頭，但徵諸一般經驗法則，交情較好
    的朋友、同學、同事都有可能以此方式拍照，不能因此而認
    定被告與陳崇標有逾越男女分際之行為。
  ㈡原告所提捷思身心醫學診所診斷證明書，僅記載病名「有憂
    鬱情緒的適應障礙症」，故無法證明其病症與侵害配偶權有
    因果關係；再合康身心診所門診資料上雖記載「先生外遇半
    年前」，而原告是在110 年4 月1 日就診，若依原告所述先
    生外遇是半年前，時間點應是109 年10月間，此時間點被告
    並未與陳崇標交往，更遑論外遇。是以，原告至前開兩家診
    所就診之原因，並無法確定是因為被告與陳崇標交往所致。
  ㈢109 年4 月中旬原告向陳崇標提出離婚要求，並提出離婚協
    議書要求簽署，當時二人不僅簽名且用印，只是嗣後原告又
    不同意離婚，致未完成戶政事務所之離婚登記手續，足見原
    告與陳崇標之婚姻早已發生破綻，並非肇因於陳崇標與被告
    110 年1 月間之交往而開始，故原告指其全心維護之家庭，
    因被告與陳崇標逾越男女分際之交往而毀於一旦云云，與實
    際情形有別。此外，原證6 號之光碟內容僅能證明被告在陳
    崇標駕駛之車上，被告與陳崇標本為公司同事，陳崇標順路
    載送被告回家或至他處處理公事，多有可能，故該證據資料
    無法證明被告自109 年6 月21日開始即與陳崇標交往。
  ㈣被告並不爭執110 年1 月31日有與陳崇標在竹南鎮飯店內有
    照片顯示之行為及同遊花海、110 年2 月28日下午有至汽車
    旅館發生性關係，縱認被告有侵害原告配偶權，被告亦僅有
    110 年1 月31日、2 月6 日、2 月28日行為，事後被告亦認
    為此逾越分際行為不當，決定不再與陳崇標有任何瓜葛，陳
    崇標亦於110 年4 月自○○○○離職，徵諸前開情事，原告請求
    精神慰撫金損害賠償金額高達100 萬元，實屬過高。
三、本院得心證之理由:
  ㈠原告得請求被告賠償非財產上之損害，核屬有據。
  ⒈按因故意或過失，不法侵害他人之權利者，負損害賠償責任
    ；故意以背於善良風俗之方法，加損害於他人者亦同；又不
    法侵害他人之身體、健康、名譽、自由、信用、隱私、貞操
    ，或不法侵害其他人格法益而情節重大者，被害人雖非財產
    上之損害，亦得請求賠償相當之金額；前二項規定，於不法
    侵害他人基於父、母、子、女或配偶關係之身分法益而情節
    重大者，準用之，民法第184 條第1 項、第195 條第1 項前
    段、第3 項分別定有明文。又通姦足以破壞夫妻間之共同生
    活而非法之所許，此從公序良俗之觀點可得而知，對於配偶
    之他方應構成共同侵權行為。而婚姻係以夫妻之共同生活為
    目的，配偶應互相協力保持其共同生活之圓滿安全及幸福，
    夫妻互守誠實，係確保其共同生活之圓滿安全及幸福之必要
    條件，故應解為配偶因婚姻契約而互負誠實之義務，配偶之
    一方行為不誠實，破壞共同生活之圓滿安全及幸福者，即為
    違反因婚姻契約之義務而侵害他方之權利（最高法院55年上
    字第2053號民事裁判意旨參照）。另所謂配偶權，係指配偶
    間因婚姻而成立以互負誠實義務為內容之權利，如明知為他
    人配偶卻故與之交往，其互動方式依社會一般觀念，已足以
    動搖婚姻關係所重應協力保持共同生活圓滿安全幸福之忠實
    目的時，如配偶確因此受有非財產上之損害即精神上痛苦，
    自亦得依法請求他方賠償。是侵害配偶權之行為，不以通姦
    行為為限，倘夫妻任一方與他人間存有逾越結交普通朋友等
    一般社交行為之往來，行為已逾社會一般通念所能容忍之範
    圍，而可達破壞婚姻共同生活之圓滿安全及幸福之程度者，
    即足當之。
  ⒉查原告與陳崇標於105 年7 月間結婚，有個人戶籍資料查詢
    在卷可查。又原告主張被告明知陳崇標有婚姻關係，仍與陳
    崇標自109 年6 月21日起即開始交往至110 年2 月28日持續
    交往，期間2 人多次共同出遊，並前往汽車旅館休息等語，
    被告就110 年1 月31日有與陳崇標同遊花海、在苗栗縣竹南
    鎮飯店內，陳崇標赤裸上身、被告舔陳崇標的左乳之行為、
    同年2 月6 日同遊基隆夜市，並靠頭合照、110 年2 月28日
    下午有至汽車旅館發生性關係等情均不爭執，且有照片、11
    0 年2 月28日行車紀錄器、譯文、旅館帳單明細表、簽單在
    卷可查（見本院卷第21頁至第31頁、第59頁至第61頁、第95
    頁至第101 頁），是被告與原告配偶於110 年1 月31日、同
    年2 月6 日之行為依一般社會生活經驗法則判斷，顯已逾越
    正常交友應有分際，而逾社會一般通念所能忍受之範圍，又
    被告與原告配偶於110 年2 月28日相姦行為，破壞原告婚姻
    共同生活之圓滿安全及幸福，亦與我國婚姻制度採一夫一妻
    制度有違，均係故意不法侵害原告基於配偶關係之身分法益
    且情節重大，則原告依民法第184 條第1 項前段、第195 條
    第1 項、第3 項規定，請求被告賠償非財產上損害，當屬有
    據。至被告提出原告與陳崇標曾簽立離婚協議書，該協議書
    並無日期，且兩人迄今亦未離婚，顯見原告與陳崇標仍應協
    力保持共同生活圓滿安全幸福，是不足為被告有利之認定。
  ⒊另按當事人主張有利於己之事實者，就其事實有舉證之責任
    ，民事訴訟法第277 條前段定有明文。查原告主張被告與陳
    崇標於109 年6 月21日已開始交往，並提出109 年6 月21日
    、同年8 月14日之行車紀錄器為據，被告坦認與原告配偶有
    同車，但否認當時已開始交往，原告所提出行車紀錄器僅足
    證明被告與原告配偶有同車，但並未足認被告與原告配偶有
    何逾越結交普通朋友之行為，且此時間與上開本院認侵害配
    偶權之時間尚有數月之隔，難認原告就此已盡舉證責任，自
    無從遽認原告此部分之主張。
  ㈡原告請求被告賠償其精神慰撫金之數額以15萬元為適當，逾
    此範圍，不能准許。
  ⒈按不法侵害他人之人格權，被害人受有非財產上損害，請求
    加害人賠償相當金額之慰撫金時，法院對於慰撫金之量定，
    應斟酌實際加害情形、所造成之影響、被害人所受精神上痛
    苦之程度、雙方之身分、地位、經濟狀況及其他各種情形，
    以核定相當之數額（最高法院47年台上字第1221號、51年台
    上字第223 號、76年台上字第1908號裁判意旨參照）。
  ⒉茲審酌原告與陳崇標於105 年7 月結婚，被告之侵害配偶權
    之行為，侵害情節、時間、原告因憂鬱情緒的適應障礙症於
    110 年2 月20日至捷思身心醫學診所、於110 年4 月1 日起
    因混合憂鬱情緒與焦慮情緒適應障礙至合康身心診所就診，
    有捷思身心醫學診斷證明書、合康身心診所藥品明細收據、
    函文在卷可查（見本院卷第39頁、第103 頁至第107 頁、第
    147 頁、第149 頁）、兩造之所得及經濟能力（見限閱卷之
    電子稅務閘門財產所得調件明細表）等一切情狀，認原告得
    請求被告給付之精神慰撫金，應以15萬元為適當，其他逾此
    範圍之請求，即非有據，不應准許。
四、末按給付無確定期限者，債務人於債權人得請求給付時，經
    其催告而未為給付，自受催告時起，負遲延貴任。其經債權
    人起訴而送達訴狀，與催告有同一之效力；又遲延之債務，
    以支付金錢為標的者，債權人得請求依法定利率計算之遲延
    利息；應付利息之債務，其利率未經約定，亦無法律可據者
    ，週年利率為5%，民法第229 條第2 項、第233 條第1 項前
    段、第203 條分別定有明文。查本件原告請求被告應給付之
    前開金額，並未定有給付之期限，起訴狀繕本係於110 年5
    月4 日送達被告（見本院卷第77頁之送達證書) ，則原告請
    求自起訴狀繕本送達被告翌日即110 年5 月5 日，按年息5%
    計算之利息，自無不合。
五、綜上所述，原告依民法第184 條第1 項、第195 條第3 項準
    用第1 項規定，請求被告給付15萬元，及自110 年5 月5 日
    起至清償日止，按年息5%計算之利息，為有理由，應予准許
    ；逾此範圍之請求，則無理由，應予駁回。又本件判決所命
    被告給付之金額未逾50萬元，本院就原告勝訴部分，應依民
    事訴訟法第389 條第1 項第5 款之規定，依職權宣告假執行
    ，並依職權宣告被告預供擔保而免為假執行。
六、本件事實已臻明確，兩造其餘之攻擊或防禦方法，及所援用
    之證據，經本院斟酌後，認為與判決基礎之事實並無影響，
    均不足以影響本裁判之結果，自無庸一一詳予論駁之必要，
    併此敘明。
七、訴訟費用負擔之依據：民事訴訟法第79條。
中    華    民    國    110   年    11    月     4    日
                  民事第六庭  法  官  宋家瑋
以上正本係照原本作成。
如對本判決上訴，須於判決送達後20日內向本院提出上訴狀。如
委任律師提起上訴者，應一併繳納上訴審裁判費。
中    華    民    國    110   年    11    月     4    日
                              書記官　洪愷翎